【裁判字號】    99,財管,47
【裁判日期】    990518
【裁判案由】    選任遺產管理人
【裁判全文】
臺灣臺北地方法院民事裁定     99年度財管字第47號
聲  請  人  財政部臺北市國稅局
法定代理人  甲○○
上列聲請人聲請指定被繼承人乙○○之遺產管理人事件，本院裁
定如下：
    主      文
指定財政部國有財產局台灣北區辦事處為被繼承人乙○○（男、
民國○○年○○月○日生、身分證統一編號：Ｚ000000000號、生前住
所：台北市○○區○○路493巷58弄12號3樓、於民國98年10月7
日死亡）之遺產管理人。
准對被繼承人乙○○之繼承人為承認繼承之公示催告。被繼承人
乙○○之大陸地區以外之繼承人，應自前項公示催告最後登載新
聞紙之日起，壹年內承認繼承，其大陸地區之繼承人，應自被繼
承人乙○○死亡之日起參年內以書面向本院為繼承之表示，上述
期限屆滿，無繼承人承認繼承時，被繼承人乙○○之遺產，於清
償債權，並交付遺贈物後，如有剩餘即歸屬國庫。
聲請人應於本裁定確定之日起貳拾日內將本裁定登載公報、新聞
紙或其他相類之傳播工具，並將登載證據檢送本院，逾期視為撤
回公示催告之聲請。
程序費用由被繼承人乙○○之遺產負擔。
    理      由
一、按繼承開始時，繼承人有無不明，而無親屬會議或親屬會議
    未於一個月內選定遺產管理人者，利害關係人得聲請法院選
    任遺產管理人，並由法院依公示催告程序，定六個月以上之
    期限，公告繼承人，命其於期限內承認繼承，民法第1177條
    、第1178條第1項、第2項規定甚明。又大陸地區人民繼承台
    灣地區人民之遺產，應於繼承開始起3年內以書面向被繼承
    人住所地之法院為繼承之表示，逾期視為拋棄其繼承權，台
    灣地區與大陸地區人民關係條例第66條第1項亦有明文。
二、本件聲請意旨略以：被繼承人乙○○於民國98年10月7日死
    亡，留有遺產，且其法定繼承人均拋棄繼承。因被繼承人乙
    ○○生前滯欠97年度綜合所得稅新台幣2萬5,357元，為欠稅
    清理必要，聲請人乃以利害關係人身分，聲請為被繼承人乙
    ○○選任遺產管理人等語，並提出被繼承人除戶戶籍謄本、
    財產歸屬資料清單、本院家事法庭函、繼承系統表、97年度
    綜合所得稅申報核定資料清單等件為證。
三、經查，聲請人主張被繼承人乙○○於98年10月7日死亡，其
    法定繼承人均已拋棄繼承，業據聲請人提出前揭事證為證，
    並經本院調閱98年度繼字第867號卷宗核閱屬實，自堪信為
    真實，故依首揭法條規定，是否尚有其他繼承人不明時，自
    得由利害關係人提出聲請指定遺產管理人；又被繼承人自98
    年10月7日死亡迄至99年3月11日止，查無被繼承人乙○○選
    任遺產管理人事件；本院復觀諸民法第1177條之立法理由，
    遺產管理人之指定，旨在維護公益及被繼承人債權人之利益
    ，顯非以遺產管理人管理遺產是否有實質利益為考量，爰依
    法為被繼承人乙○○選任財政部國有財產局為其遺產管理人
    ，且應依法為承認繼承之公示催告。
四、爰依非訟事件法第21條第1項前段，裁定如主文。
中    華    民    國    99    年    5    月    18     日
                  家事法庭法  官  李維心
以上正本係照原本作成。
如對本裁定抗告，須於裁定送達後10日之不變期間內，向本院提
出抗告狀。
中    華    民    國    99    年    5    月    18     日
                          書記官  譚鈺陵

司法院資訊處製作；財團法人民間司法改革基金會備份。
